臺灣高等法院高雄分院刑事判決　　100年度重上更(二)字第4號
上　訴　人
即　被　告　陸依齡
指定辯護人　張永昌律師
上列上訴人因違反毒品危害防制條例案件，不服臺灣高雄地方法
院95年度訴字第4293號中華民國96年7 月17日第一審判決（起訴
案號：臺灣高雄地方法院檢察署95年度偵字第21437、29017號）
，提起上訴，判決後，經最高法院第2 次發回更審，本院判決如
下：
     主  文
原判決關於販賣第二級毒品及定應執行刑部分均撤銷。
陸依齡連續販賣第二級毒品，累犯，處有期徒刑肆年陸月，扣案
之夾鏈袋壹佰柒拾只及ELIYA 牌、摩托羅拉牌行動電話（各搭配
門號0000000000、0000000000號SIM 卡壹張）各壹支，均沒收之
；販毒所得新臺幣伍萬零伍佰元，沒收之，如全部或一部不能沒
收時，以其財產抵償之。
     事  實
一、陸依齡前因施用毒品案件，經臺灣高雄地方法院簡易庭以94
    年度簡字第1349號判決判處有期徒刑4 月，陸依齡提起上訴
    ，經臺灣高雄地方法院以94年度簡上字第323 號判決上訴駁
    回確定，甫於民國95年2 月23日易科罰金執行完畢。
二、陸依齡明知甲基安非他命業經行政院衛生署公告為第二級毒
    品，未經許可不得販賣、轉讓，竟販入甲基安非他命後，意
    圖營利，基於販賣第二級毒品甲基安非他命之概括犯意，以
    其所持用之0000000000、0000000000號行動電話為聯絡工具
    ，於(一)95年4 月24日晚間11時33分，持0000000000號行動電
    話，與高勤智持0000000000號行動電話連繫，乃於其後不久
    之某時，在高雄市楠梓區尚美保齡球館以新臺幣（下同）1
    千元之價格，出售不詳數量之甲基安非他命予高勤智1 次；
    (二)95年5 月14日凌晨0 時57分持0000000000號行動電話，與
    黃浩軍持0000000000號行動電話聯繫後，在陸依齡位於高雄
    市○○區○○街130 巷4 號2 樓之1 住處，以半錢4,500 元
    之價格，出售半錢甲基安非他命予黃浩軍1 次；(三)95年5 月
    25日17時38分及40分許持0000000000號行動電話，與黃浩軍
    所持用之0000000000號行動電話聯繫後，在上開住處，以半
    兩45,000元之價格，出售半兩甲基安非他命予黃浩軍1 次。
    嗣經警實施通訊監察，並於95年8 月14日13時30分許，持臺
    灣高雄地方法院核發之搜索票，在陸依齡上址住處執行搜索
    ，並扣得其所有供販毒所用之夾鏈袋170 個，前開00000000
    00、0000000000號行動電話各1 支，陸依齡並供出毒品來源
    ，因而查獲張簡賜美共同販賣第二級毒品甲基安非他命案件
    。
三、案經高雄市政府警察局左營分局、行政院海巡署南部地區巡
    防局高雄市機動查緝隊報告臺灣高雄地方法院檢察署檢察官
    偵查起訴。
     理  由
甲、證據能力之論述：
一、按被告以外之人於審判外之言詞或書面陳述，除法律有規定
    者外，不得作為證據；被告以外之人於檢察事務官、司法警
    察官或司法警察調查中所為之陳述，與審判中不符時，其先
    前之陳述具有較可信之特別情況，且為證明犯罪事實存否所
    必要者，得為證據，刑事訴訟法第159 條第1 項、第159 條
    之2 分別定有明文。證人高勤智於警詢中，指述曾在被告住
    處附近及至尚美保齡球館，向被告購買毒品甲基安非他命（
    95年度偵字第21437 號卷，下稱21437 號卷，第59-61 頁）
    ，核與其於原審審判中證稱與被告合買上開毒品，並非向被
    告購買等語不符。然其於原審法院供稱：警詢中之陳述未遭
    刑求逼供等語（見原審卷第132 頁、第199 頁），參以證人
    高勤智係95年9 月5 日16時40分至17時5 分，經警持搜索票
    對其當時居所高雄市○○區○○路1 巷18弄4 號執行搜索，
    當場扣得安非他命吸食器1 組，而於同日17時55分製作上開
    警詢筆錄，有該搜索票、搜索扣押筆錄及扣押物品目錄表各
    1 份在卷可按（21437 號卷第101 、111-115 頁），其突遭
    搜獲安非他命吸食器，即經警帶回製作警詢筆錄，對警員詢
    其安非他命向何人購買一節，較無時間虛構情詞，且因無機
    會與他人接觸，未受其它因素干擾，陳述應較為純淨。又上
    開警詢之警員初始並未提示相關通訊監察譯文及被告之口卡
    、相片，高勤智亦僅陳稱：係向「170 」買，「170 」本名
    伊不知道，年籍資料伊亦不知，之後警員始提出被告陸依齡
    之網路相片供其指認即綽號170 之女子無誤，此業經本院前
    審勘驗該次警詢光碟無訛，有該勘驗筆錄存卷可按（本院更
    一卷第116-124 頁），依此警員詢問及被告陳述之順序觀之
    ，應可排除警員強迫或誘導其指認被告販賣毒品之疑慮，綜
    此，警詢筆錄製作緣由及過程，堪認證人高勤智警詢陳述具
    有較可信之特別情況。且證人警詢與審判中之陳述既有上開
    不一致之情形，就證明本件被告販賣第二級毒品犯罪事實存
    否，自屬必要。此外，高勤智於原審審理中雖另證稱：警詢
    一開始，伊說是向「阿明」購買，警員說這樣無法交待。（
    為何警詢不說是陸依齡，而說是「170 」？）因為有通聯紀
    錄，警員問我是否向她拿，我就說「對，一起買的」，警員
    就說「那就是向她買的」等語（原審卷第134 頁），惟查證
    人於警詢中並未提及向阿明購買，亦未陳述與被告一起購買
    ，有上揭警詢光碟之勘驗筆錄可按，其證述顯無可採。揆諸
    上開說明，證人高勤智於警詢所為之陳述，符合傳聞法則例
    外之必要性及特別可信性之要件，具有證據能力。
二、證人高勤智於95年10月24日檢察事務官詢問時所為之陳述，
    亦屬被告以外之人於審判外之陳述，除有特別規定外，原不
    得作為證據。核其作成之過程及其它外部狀況，係於95年10
    月24日高勤智前揭警詢後1 個多月所製作，已有相當時間，
    尚無特別可信之情形，應不具證據能力。惟其作為彈劾證據
    則無不可。
三、被告以外之人於偵查中向檢察官所為之陳述，除顯有不可信
    之情況者外，得為證據，刑事訴訟法第159 條之1 第2 項定
    有明文。而本法所規定傳聞法則之例外，其中就被告以外之
    人於偵查中向檢察官所為之陳述，因檢察官代表國家偵查犯
    罪時，原則上當能遵守法定程序，且被告以外之人如有具結
    能力，仍應依法具結，以擔保其係據實陳述，故於第159 條
    之1 第2 項明定「除顯有不可信之情況者外」，得為證據。
    而所謂「顯有不可信性」，係指陳述是否出於供述者之真意
    、有無違法取供情事之信用性而言，故應就偵查筆錄製作之
    原因、過程及其功能等加以觀察其信用性，據以判斷該傳聞
    證據是否無顯不可信之情況而例外具有證據能力（最高法院
    94年台上字第629 號判決意旨參照）。證人黃浩軍於偵查中
    接受檢察官訊問時，係以證人身分具結陳述，其證人結文上
    雖未完整記載案號（見偵A 卷第17頁），然檢察官已告知具
    結之義務及偽證罪之處罰（見偵A 卷第9 頁至第10頁），證
    人黃浩軍於原審法院亦供稱：其於偵查中之陳述未遭刑求、
    逼供或脅迫等語（見審理卷第199 頁），應已可擔保其係據
    實陳述，且無證據足認其上開證述有顯不可信之情況，依上
    述說明，證人黃浩軍於偵查中之證言自具有證據能力。
四、按錄音內容，為實施刑事訴訟程序之公務員依法定程序取得
    之證據。又依該監聽錄音譯成文字，其所作成之譯文，乃監
    聽錄音內容之顯示，為學說上所稱之派生證據。倘當事人對
    於該譯文內容之同一性或真實性發生爭執或有所懷疑時，法
    院固應依刑事訴訟法第一百六十五條之一第二項規定勘驗該
    監聽之錄音踐行調查證據程序，使之忠實再現以確保內容之
    真實、同一；惟當事人如已承認該錄音譯文之內容屬實，或
    對於該譯文之內容並無爭執，而法院復已就該譯文依法踐行
    調查證據程序者，該通訊監察之譯文，自亦有證據能力，且
    與播放錄音有同等價值（最高法院97年度台上字第2023號判
    決照）。本件行政院海岸巡防署南部地區巡防局依臺灣高雄
    地方法院檢察署核發序號0000000000、0000000000、000000
    0000號之通訊監察書所進行之監聽錄音，係屬電磁紀錄，非
    為供述證據，依據該錄音所生之通訊監察譯文，即屬派生證
    據，而該等監聽錄音係經正當法律程序取得，有臺灣高雄地
    方法院檢察署95年4 月26日95年雄檢博火聲監字第1510、19
    08、1509、1907、1909號通訊監察書5 紙在卷可據（警A 卷
    第48頁至第57頁參照），且被告及其辯護人對該等譯文之同
    一性、真實性亦無爭執，揆諸上開判決意旨，自有證據能力
    。
五、按被告以外之人於審判外之陳述，雖不符前四條之規定，而
    經當事人於審判程序同意作為證據，法院審酌該言詞陳述或
    書面陳述作成時之情況，認為適當者，亦得為證據。當事人
    、代理人或辯護人於法院調查證據時，知有第159 條第1 項
    不得為證據之情形，而未於言詞辯論終結前聲明異議者，視
    為有前項之同意，刑事訴訟法第159 條之5 已有明定。本件
    被告及其辯護人固曾於99年3 月1 日具狀表明證人黃浩軍於
    警詢之陳述，係被告以外之人於審判外之陳述，應無證據能
    力。惟被告及其辯護人嗣於本院100 年2 月14日準備程序，
    已明確表示對此審判外陳述之證據能力不爭執，而檢察官、
    被告及其辯護人於調查證據時，均知悉有上開刑事訴訟法第
    159 條第1 項不得為證據之情形，而於本案言詞辯論終結前
    亦均未聲明異議，本院審酌此部分證人警詢陳述之作成，並
    無違法、不當或其它不適合作為證據之情形，應認適當作為
    證據，依刑事訴訟法第159 條之5 第2 項、第1 項之規定，
    即應有證據能力。此外，本判決所引用之其餘證據資料（詳
    後引證據），其中傳聞證據部分，縱無刑事訴訟法第159 條
    之1 至第159 條之4 或其他規定之傳聞證據例外情形，亦因
    被告、辯護人、檢察官未聲明異議，依刑事訴訟法第159 條
    之5 第1 項、第2 項之規定，本院審酌該證據作成之情況，
    認為適當，應得為證據。
乙、實體部分：
一、訊據被告陸依齡對於前揭販賣第二級毒品甲基安非他命予黃
    浩軍2 次之犯行均坦承不諱，惟矢口否認有何販賣第二級毒
    品予高勤智之犯行，辯稱：高勤智係交付1000元予伊合資藥
    頭購買，並非販賣云云，經查：
  (一)證人高勤智於警詢中已證稱：伊確實曾向綽號「170 」之女
    子購買過安非他命，但忘記日期，是撥打她的電話約在她家
    附近，或至尚美保齡球館找她購買，並指認被告即該賣給伊
    毒品之女子，門號0000000000號係伊申請使用等語，且經警
    詢問：（你是否有於95年4 月24日以你門號0000000000撥打
    0000000000向綽號「170 」女子購買安非他命？）我已忘記
    是否於4 月24日，但我確實曾向她購買過安非他命明確等語
    （見偵A 卷第60頁），可知高勤智並未否認伊曾於95年4 月
    24 日 去電向被告購買甲基安非他命，僅係不記憶時間而已
    。核諸檢察官依法對被告持用之0000000000號行動電話實施
    通訊監察後，其中95年4 月24日23時33分持用0000000000電
    話（A 、C ）與阿志0000000000號電話（B ）通聯譯文所示
    ：「B ：你那邊是170 ？A ：嗯。B ：我「阿志」（音譯）
    。A ：你直接說沒關係，你等一下喔。C ：怎樣。B ：我「
    阿志」現在要一張，有沒有？C ：有啊。B ：那我過去。C
    ：好」，此有0000000000號行動電話之通訊監察書及通訊譯
    文附卷可稽（警A 卷第52-55 頁、偵A 卷第64 -65、107-10
    8 頁），可知高勤智確曾於95年4 月24日晚間23時33分許，
    以電話與某綽號「170 」者聯絡交易某物，其價格為「1 張
    」事實，參諸被告亦坦認伊友人均稱呼其「170 」（見原審
    卷第208 頁），於本院準備程序中更坦認伊於95年4 月間，
    曾在高雄市楠梓區尚美保齡球館由高勤智交付1000元，再由
    伊向藥頭購買甲基安非他命之事實（本院卷第48-49 頁），
    互核比對後，堪認高勤智通訊監察譯文內容，當係指與被告
    交易甲基安非他命1 千元之意至明。
  (二)被告於固辯稱：其與證人高勤智係合資購買甲基安非他命云
    云（偵Ａ卷第77頁、原審卷第35頁，而證人高勤智於原審法
    院審理時亦改口證稱：伊係與被告陸依齡共同合資購買毒品
    ，伊因怕被告從中賺錢，才與被告一起去購買毒品云云（見
    原審法院審理卷第129 、133 頁）。惟高勤智於原審亦證稱
    ：「（每次去向別人拿的量、金額？）我打電話告訴被告我
    身上有多少錢，看她是否要一起去。」、「（向別人拿時有
    無一起去？）有，但是我沒有下去，我都在那邊等他。」、
    「（有無看到被告去向賣毒品的人接觸的況狀？我不知道是
    否那個人賣給她的。」、「（拿到毒品之後在哪裡分配毒品
    ？）在車上分。」、「（被告在車上是否當場將你買的量拿
    給你？）對。」（原審卷第129 頁）。其既稱怕被告從中賺
    錢，故與被告一起去買毒品，卻又稱未親見被告購得毒品之
    過程，則其如何知道被告用多少金額購得多少毒品，如何確
    認被告有無從中賺取差額，其所證已與事理有違，難以採信
    。況參諸證人所證情節，證人係將購毒之價金交付被告，由
    被告交付毒品予證人，被告究竟出資多少，有無出資證人並
    不知情，其非與被告合資購買已甚顯然。被告所辯不足採信
    ，其販賣第二級毒品予高勤智之事實，應可認定。
  (三)再被告於上揭時地，販賣第二級毒品甲基安非他命之事實，
    已其坦承不諱（本院卷第48頁），核與檢察官依法對證人黃
    浩軍所持用之0000000000號行動電話核發通訊監察書予以監
    聽後，其中關於95年5 月14日之監聽譯文內容部分（見警A
    卷第58頁）：95年5 月14日0 時57分許，證人黃浩軍先以其
    所持用之0000000000行動電話，撥打被告所持用之00000000
    00號行動電話，與被告聯絡，電話中，黃浩軍詢問「有好一
    點的嗎？多少？」，被告表示「你要拿多少？一個？」，黃
    浩軍再詢問「半個多少？」，被告即答稱「來再說。」，隨
    即同日3 時29分許，黃浩軍就以其所持用之0000000000行動
    電話，撥打被告所持用之0000000000號行動電話，與被告聯
    絡，電話中即告知其已到約定地點；另關於95年5 月25日之
    監聽譯文內容部分（見警A 卷第58頁），95年5 月25日17時
    38分許，證人黃浩軍先以其所持用之0000000000行動電話，
    撥打被告所持用之0000000000號行動電話，與被告聯絡，電
    話中，黃浩軍問「半台，半台多少？」，對話者稱「我還要
    問。」，黃浩軍隨即於2 分鐘後之17時40分許，以其所持用
    之0000000000行動電話，撥打被告所持用之0000000000號行
    動電話，對話者並告知「45」等語，此有臺灣高雄地方法院
    檢察署核發對門號0000000000、0000000000、0000000000號
    之通訊監察書及通訊譯文附卷可稽。而證人黃浩軍於警詢、
    偵查中均證稱：被告就是我跟她購買甲基安非他命的女子，
    今年（95年）4 月至6 月在其右昌街住處購買甲基安非他命
    ，1 錢約9,000 元，撥打0000000000這支行動電話，95 年5
    月14日00時57分譯文「半個」代表半錢的安非他命；同年月
    25日17時38分譯文「半台」就是安非他命半兩；同年月25日
    17時40分譯文「45」就是45,000元，「45」就是95年5 月25
    日17時38分譯文中「半台」之價錢等語相符（見警A 卷第8
    頁至第11頁、偵A 卷第9 頁至第14頁），可證明被告確於前
    揭通話時間即95年5 月14日、25日各以新台幣4500元、4500
    0 元販賣甲基安非他命半錢、半兩予黃浩軍2 次至明。至於
    黃浩軍嗣於原審審理中翻異前詞，先稱上開對話中之「小妹
    」並非被告，又改稱伊後來並沒有買到云云（原審卷第196-
    201 頁），顯係護之詞，不足採信。
  (四)又警方於被告住處搜索，扣得夾鏈袋170 個、前開門號0000
    000000、0000000000號行動電話各1 支，並有搜索扣押筆錄
    、照片、扣押物品清單、及上開物品扣案足資佐證，而扣案
    夾鏈袋高達170 個，確可供通常販賣毒品之用。而高勤智之
    住處經警於95年8 月14日實施搜索，扣得安非他命吸食器1
    組；黃浩軍之住處，經警於95年9 月5 日實施搜索，亦有扣
    得安非他命殘渣袋等物，此有搜索票、搜索筆錄、扣押物品
    目錄表等在卷可查（偵A 卷第112-116 頁、警A 卷第29-33
    頁）；再黃浩軍施用第二級毒品甲基安非他命之犯行，於上
    開搜索後經警採尿送驗查獲之情，除經黃浩軍供明在卷（警
    A 卷第7-11頁），並有臺灣高雄地方法院95年度訴字第2906
    號刑事判決可查，亦均足佐證被告販賣第二級毒品予高勤智
    、黃浩軍之犯行。
  (五)邇來政府為杜絕毒品氾濫，毒害人民甚深，再三宣導教民眾
    遠離毒品、媒體之報導既深且廣，對於毒品之禁絕，應為民
    眾所熟悉。又政府對於查緝施用、轉讓及販賣毒品無不嚴格
    執行，且販賣毒品罪更係重罪，設若無利可圖，衡情一般持
    有毒品者，當不致輕易將持有毒品交付他人。況第二級毒品
    甲基安非他命價格不貲、物稀價昂，且販賣第二級毒品係違
    法行為，非可公然為之，亦無公定之價格，不論任何包裝，
    均可任意分裝增減分量，每次買賣價量，亦可能隨時依雙方
    間之關係深淺、資力、需求量及對行情之認知、來源是否充
    裕、查緝是否嚴緊，購買者被查獲時供述購買對象之可能性
    風險之評估等，因而異其標準，並隨時機動調整，非可一概
    而論，是販賣之利得，除經坦承犯行或價量俱臻明確外，委
    難查得實情，販賣之人從價差或量差中牟利方式雖異，其意
    圖營利之非法販賣行為則一，茍無任何利益可圖，被告實無
    甘冒風險，在與證人高勤智、黃浩軍並非至親之下，將毒品
    無償交付。從而，被告應有從中賺取差額利潤以圖利之意圖
    及事實，其主觀上確有牟利意圖，應堪認定。
  (六)綜上，被告自白核與事實相符，被告販賣甲基安非他命予黃
    浩軍之犯行，堪可認定，自應依法論科。
二、法律變更之問題
  (一)刑法部分
    被告行為後，刑法於94年2 月2 日經總統令修正公佈，於95
    年7 月1 日施行，而比較新舊法時應就罪刑有關之共犯、未
    遂犯、想像競合犯、牽連犯、連續犯、結合犯，以及累犯加
    重、自首減輕暨其他法定加減原因（如身份加減）與加減例
    等一切情形，綜其全部罪刑之結果而為比較（最高法院95年
    5 月23日刑事庭第8 次會議決議參照）。經查：
  1.被告行為時毒品危害防制條例第4 條第2 項得併科罰金部分
    ，依修正前刑法第33條第5 款規定，罰金為銀元1 元以上，
    是上開罪名之罰金刑為最低刑度得科新台幣3 元。惟依修正
    後刑法第33條第5 款規定，罰金為新台幣1, 000元以上，以
    百元計算之，則得併科罰金之最低度刑，已提高為新台幣1,
    000 元以上，經比較新舊法，應以被告行為時之刑法第33條
    之規定，計算得併科罰金之最低度刑較有利於被告。
  2.被告先後多次販賣第二級毒品甲基安非他命之犯行，時間緊
    接、方法相同，所犯均係構成要件相同之罪名，應依連續犯
    之規定論以一罪，惟被告行為後，刑法第56條連續犯之規定
    ，業於94年1 月7 日修正公佈刪除，並於95年7 月1 日施行
    ，此刪除雖非犯罪構成要件之變更，但顯已影響行為人刑罰
    之法律效果，自屬法律有變更，依新法第2 條第1 項規定，
    比較新、舊法結果，仍應適用較有利於被告之行為時法律論
    以連續犯。
  3.被告受有期徒刑之執行完畢，於五年內故意再犯有期徒刑以
    上之罪，無論依修正前刑法第四十七條或修正後第四十七條
    第一項之規定均構成累犯，即無有利或不利之情形，於刑法
    修正施行後法院為裁判時，無庸為新、舊法之比較。個案如
    有其他應依刑法第二條第一項之規定為新、舊法之比較情形
    時，依綜其全部罪刑之結果而為比較後，整體適用法律（最
    高法院97年第2 次刑事庭決議參照）。此部分自應適用裁判
    時法。
  4.綜合比較上開1 、2 結果，以修正前之規定較有利於被告，
    依刑法第2 條第1 項前段，應適用較有利於被告之修正前行
    為時法處斷。
  (二)毒品危害防制條例部分
    毒品危害防制條例已於98年5 月20日修正公布、同年月22日
    生效（司法院98年6 月29日院台廳刑一字第09800146 43 號
    函釋亦同此見解），此部分論罪科刑所適用之刑罰法律有所
    變更，玆分述比較如下：
  1.修正前毒品危害防制條例第4 條第2 項規定：「製造、運輸
    、販賣第二級毒品者，處無期徒刑或7 年以上有期徒刑，得
    併科新臺幣700 萬元以下罰金。」，惟同條項修正後已將罰
    金刑之法定刑提高為「新臺幣1000萬元」，是比較新舊法結
    果，此部分修正後之新法，並無對被告較為有利。
  2.修正後該條例第17條第1 項規定：「犯第4 條至第8 條、第
    10條或第11條之罪，供出毒品來源，因而查獲其他正犯或共
    犯者，減輕或免除其刑。」，除修正「因而破獲者」文字為
    「因而查獲其他正犯或共犯者」外，並刪除原條文「得減輕
    或免除其刑」之「得」字，比較新舊法結果，修正後之規定
    ，其適用範圍擴大，且係義務減刑，顯然此部分修正後之法
    律對被告較為有利。
  3.綜合比較適用新舊法之結果，因本案被告有供出毒品來源因
    而查獲其他正犯之情形（詳下述），應以修正後之毒品危害
    防制條例規定，能適用新修正該條例第17條第1 項規定「義
    務減輕或免除其刑」，對被告較為有利，自應一體適用修正
    後之毒品危害防制條例予以論處。
三、論罪
  (一)核被告所為，係犯修正後毒品危害防制條例第4 條第2 項之
    販賣第二級毒品罪，其持有第二級毒品後進而販賣，持有毒
    品之低度行為應為販賣之高度行為所吸收，均不另論罪。被
    告前後多次販賣第二級毒品甲基安非他命之犯行，時間緊接
    ，方法相同，觸犯構成要件相同之罪名，顯係基於概括之犯
    意反覆為之，應依修正前連續犯之規定論以一罪，並加重其
    刑，其法定刑為無期徒刑部分，依法不得加重。
  (二)又被告前因施用毒品案件，經原審法院簡易庭以94年度簡字
    第1349號判決判處有期徒刑4 月，被告提起上訴，原審法院
    以94年度簡上字第323 號判決上訴駁回確定，甫於95年2 月
    23日易科罰金執行完畢之事實，有臺灣高等法院被告前案紀
    錄表1 紙附卷可稽，其於有期徒刑執行完畢後，5 年以內再
    故意犯本件最重本刑為有期徒刑以上之罪，為累犯，應依刑
    法第47條第1 項加重其刑，並遞加重之。被告販賣第二級毒
    品甲基安非他命部分，法定刑為無期徒刑部分，依法亦不得
    加重。
  (三)又按修正前毒品危害防制條例第17條第1 項所稱「供出毒品
    來源，因而破獲者」，係指被告供出毒品來源之有關資料，
    諸如前手之姓名、年籍、住居所、或其他足資辨別之特徵等
    ，使調查或偵查犯罪之公務員因而對之發動調查或偵查並破
    獲者而言。申言之，被告之「供出毒品來源」，與調查或偵
    查犯罪之公務員對之發動調查或偵查並進而破獲之間，論理
    上須具有先後且相當之因果關係。修正後毒品危害防制條例
    第17條第1 項規定所稱「供出毒品來源，因而查獲其他正犯
    或共犯者」，係指犯罪行為人供出毒品來源之對向性正犯，
    或與其具有共同正犯、共犯（教唆犯、幫助犯）關係之毒品
    由來之人的相關資料，諸如其前手或共同正犯、共犯之姓名
    、年籍、住居所或其他足資辨別之特徵等項，使調查或偵查
    犯罪之公務員得據以對之發動調查或偵查程序，並因此而確
    實查獲其人、其犯行者，始足該當（最高法院99年度台上字
    第5505號判決參照）。本件被告經警查獲後，於95年8 月18
    日、22日警詢時，均供稱其自95年4 月間起，至同年8 月12
    日，陸續向張簡賜美（或「張簡素梅」）販入第二級毒品甲
    基安非他命，經警於同年月24日搜索張簡賜美高雄市○○街
    101 號9 樓住處，扣得甲基安非他命及夾鏈袋、吸食器等物
    ，因而查獲張簡賜美販賣第二級毒品之犯行，張簡賜美經檢
    察官提起公訴後，並經本院96年度上更(一)字第336 號判處罪
    刑，經最高法院97年度台上字第1951號判決上訴駁回確定等
    情，有被告上開警詢筆錄（見偵A 卷第30頁至第36頁）、張
    簡賜美案搜索票、搜索扣押筆錄及扣押物品清單（警一卷第
    23-30 頁）、本院96年度上更(一)字第336 號刑事判決（本院
    上更一卷第80-111頁）附卷可參。而張簡賜美案固係警方自
    95年6 月13日至同年8 月12日監聽被告持用之0000000000號
    行動電話，發現被告以該電話與0000000000號行動電話之持
    用人有疑似交易毒品之通話，有海巡署機動查緝隊譯文表在
    卷可按，惟該0000000000行動電話申設人並非張簡賜美，業
    經本院96年度上更(一)字第336 號確定判決查證明確，若無被
    告上開警詢之指述，警方尚無從知悉0000000000號行動電話
    之持用人為張簡賜美，可知警方確係因被告之指述，進而搜
    索查獲張簡賜美販賣第二級毒品犯行，則被告供出毒品來源
    張簡賜美，與警方對之發動調查並進而破獲之間，顯具有先
    後且相當之因果關係，依上開說明，自得依毒品危害防制條
    例第17條減輕其刑，並先加後減之。至於張簡賜美案，經本
    院96年度上更(一)字第336 號確定判決認定之事實係張簡賜美
    於「95年6 月17日」販賣甲基安非他命予被告陸依齡，而該
    案公訴人起訴張簡賜美於95年4 月間至8 月12日（6 月17日
    除外），販賣甲基安非他命予陸依齡部分，則認為罪證不足
    ，不另為無罪之諭知，可見張簡賜美嗣經法院認定之販賣第
    二級毒品犯行，係在本案被告販賣第二級毒品之犯行之後，
    固非本案毒品之來源。惟毒品危害防制條例第17條第1 項規
    定之修正理由，係為有效破獲上游之製造、販賣、運輸毒品
    組織，鼓勵毒販供出毒品來源，有效推展斷絕供給之緝毒工
    作，對查獲之毒販，供出毒品來源，因而破獲者，修正為應
    減輕其刑或免除其刑（見立法院公報第97卷第72頁），可知
    此一減刑規定係基於寬厚之刑事政策，為有效推展緝毒工作
    而給予之獎勵，並無限制其毒品來源與本案關連性之必要。
    則被告既已供出其上游之毒品來源，因而查獲其他正犯張簡
    賜美並經法院定罪，已利於緝毒工作，縱與本案無關，仍不
    影響被告之貢獻以及斷絕毒品供給順利查緝販毒行為之結果
    。此觀毒品危害防制條例第17條第1 項規定，並無「供出『
    本案』毒品來源」之法文，可知只需被告供出毒品來源因而
    查獲其他正犯或共犯，即該當於減刑規定，不應問該毒品來
    源是否為本案毒品之來源。況且，毒品危害防制條例第17條
    第1 項所謂供出毒品來源，因而「查獲」者，係指具體提供
    毒品來源之資訊，使調查或偵查犯罪之公務員知悉而對之發
    動調查或偵查，並據以破獲者而言（最98年度台上字第1765
    號判決意旨參照），亦即偵查機關發動偵查因而查獲者即足
    當之，原無需待法院判決結果，而張簡賜美經檢察官提起公
    訴之犯罪事實，本為「95年4 月間至8 月12日」之販賣第二
    級毒品犯行，若本案事實審法院於言詞辯論終結前張簡賜美
    案仍未經法院判決確定，則被告係「供出『本案』毒品來源
    因而查獲」，即無疑義，若因本案審理歷程之久暫，致被告
    是否得享減刑利益之寬典，處於浮動之間，實非事理之平。
    是以本院認為縱然張簡賜美案，經法院認定之販賣第二級毒
    品之犯罪事實，與本案被告犯行無關，仍無礙於被告得依毒
    品危害防制條例第17條第1 項規定之適用邀得減刑之寬典，
    併此指明。
  (四)再被告行為後毒品危害防制條例第17條增列第2 項：「犯第
    四條至第八條之罪，於偵查及審判中均自白者，減輕其刑。
    」之規定，查本件被告始終否認販賣毒品予高勤智，且關於
    販賣甲基安非他命予黃浩軍部分，雖於本院更一審及本審坦
    承犯行，惟其於警詢否認犯行，於95年9 月7 日檢察官偵訊
    時雖供稱：「（是否認罪？）是。」、「（有販毒給黃浩軍
    ？）有。是他打電話要我幫忙調，我沒有賺他錢。我是轉讓
    。多少買來，就多少轉給他。」等語（21437 號卷第45頁）
    ，審酌其供述全文之真意，並未自白販賣而係以轉讓等詞為
    辯，其於偵查中並未自白，與上開修正後第17條第2 項減輕
    其刑之規定，亦有未合，附此敘明。
四、原審就販賣第二級毒品部分，據以論罪科刑，固非無見。惟
    查：(一)有罪判決書所記載之犯罪事實，為論罪科刑適用法律
    之基礎，故符合犯罪構成要件之具體社會事實，必須詳加認
    定，明確記載，然後於理由內敘明犯罪事實所憑之證據及理
    由，始足為適用法律之依據。毒品危害防制條例第4 條第1
    項、第2 項之販賣毒品之罪，以行為人主觀上有營利之目的
    或意思，而販入或賣出該毒品或二者兼而有之者，為其構成
    要件。故行為人於行為時主觀上有無此項營利之犯意，自應
    於判決事實欄內為詳實之記載，然後於理由內說明其憑以認
    定之證據及得心證之理由，始稱適法。依原判決事實欄之記
    載被告基於販賣第二級毒品甲基安非他命之概括犯意，於所
    載時間，分別出售半錢及半兩之甲基安非他命予黃浩軍各一
    次；出售不詳數量之甲基安非他命予高勤智2 次，並論處被
    告連續販賣第二級毒品罪刑等情，惟被告是否具營利意圖，
    攸關其應否負販賣毒品之罪責，自應於事實欄明白記載，並
    於理由欄詳細說明。乃原判決於事實欄就其主觀上是否具有
    營利意圖一節，未詳予論載明白認定，致事實未臻明確，自
    不足為適用法律之依據；(二)原判決雖認定被告於95年4 月間
    ，有販賣不詳數量之甲基安非他命予高勤智2 次之犯行，惟
    所援引之高勤智警詢證詢，僅止於證稱曾向被告購買毒品「
    安非他命」，毫未證及被告與高勤智毒品交易之時間，原判
    決未據認定被告與高勤智相關販毒時間所憑依據及理由，致
    此部分事實之認定，失其所憑；(三)本案並無證據證明被告有
    於95年6 月間以500 元代價出售甲基安非他命予徐禎元1 次
    、以及於95年4 月間有除前揭論罪之95年4 月24日外，另次
    以1000元代價出售甲基安非他命予高勤智之犯行（詳如後述
    ），原判決認被告有此部分之犯行，尚有未洽；被告上訴意
    旨，就販賣第二級毒品予黃浩軍部份，先則否認犯罪，為無
    理由；另否認販賣第二級毒品予徐禎元、高勤智1 次部分，
    指摘原判決判決此部分有罪不當，為有理由，原判決並有上
    開可議之處，自應由本院將原審判決關於販賣第二級毒品部
    分撤銷改判。
五、爰審酌被告明知毒品對人之危害性，詎不思勞力工作以賺取
    正當所得，僅為圖一己私利，竟出售第二級毒品予他人施用
    以資獲利，戕害他人身心，對社會所生危害不輕，其所為自
    不宜輕宥，惟念其所販賣之毒品數量不多、販售所得財物非
    鉅，時間亦非長久等一切情狀，量處如主文第2 項所示之刑
    。扣押之空夾鏈袋170 只，為被告所有，業據被告坦認在卷
    （見警A 卷第2 頁），且具有防止毒品裸露、逸出及潮濕之
    功用，並便於攜帶及運輸，係預備供販賣毒品之物，應依刑
    法第38條第1 項第2 款規定宣告沒收。扣案之序號00000000
    00、0000000000號行動電話，為被告所有，業據被告供承在
    卷，供其聯絡本件販賣第二級毒品事宜所用，應依毒品危害
    防制條例第19條第1 項之規定，諭知沒收。至行動電話內之
    SIM 卡各1 張，按行動電話門號固係使用者向電信公司租用
    ，但電信公司於出租行動電話門號予消費者使用時，即同時
    附帶提供SIM 卡給消費者做為門號使用之介面，故於電信公
    司接受消費者申辦門號並將該門號開通上線時，電信公司即
    將SIM 卡之所有權移轉予消費者，有泛亞電信股份有限公司
    2007年10月30日法亞字000000000 號、台灣大哥大股份有限
    公司2007年10月31日法大字096106281 號書函各1 份可參，
    足認該SIM 卡屬各租用門號者所有而已非出租門號之電信公
    司所有，此部分亦應依同條例第19條第1 項規定宣告沒收。
    未扣案之販賣第二級毒品所得之財物合計50,500 元 ，應依
    同條例第19條第1 項規定宣告沒收，如全部或一部不能沒收
    時，以其財產抵償之。
六、不另為無罪諭知部分：
  (一)公訴意旨另以：被告陸依齡(1)自95年4 月間起至同年6 月間
    止，與黃浩軍所使用之0000000000號行動電話聯繫，在陸依
    齡位於高雄市○○區○○街130 巷4 號2 樓之1 住處，以1
    錢新臺幣（下同）9000元不等之價格，多次販賣甲基安非他
    命予黃浩軍（除前揭論罪之95年5 月14日、25日2 次犯行外
    ）；(2)自95年4 月間起至同年8 月間止，與徐禎元所使用之
    0000000000號行動電話聯繫，在陸依齡上址住處，轉讓甲基
    安非他命供徐禎元施用數次，並於95年6 月間某日，在上址
    1 樓處，以500 元之價格，販賣甲基安非他命予徐禎元；(3)
    自95年4 月間某日起至同年8 月間某日止，與高勤智所使用
    之0000000000號行動電話聯繫，在陸依齡上址住處附近及高
    雄縣楠梓區右昌地區尚美保齡球館前等處，以2000元不等之
    價格，販賣甲基安非他命予高勤智7 、8 次（除前揭事實二
    、(一)之95年4 月24日之犯行外）。嗣為警於95年8 月14日13
    時30分許，持臺灣高雄地方法院核發之搜索票，在陸依齡上
    址住處執行搜索查獲，並扣得夾鏈袋170 個、行動電話2 支
    （門號分為0000000000 號、0000000000號）等物。
  (二)檢察官以被告陸依齡自95年4 月間起至同年6 月止，多次販
    賣甲基安非他命予黃浩軍，自95年4 月間某日起至同年8 月
    間止，販賣甲基安非他命予高勤智7 、8 次，以及於95年6
    月間某日，在其住處1 樓，以500 元之價格，販賣甲基安非
    他命於徐禎元，認被告陸依齡另犯毒品危害防制條例第4 條
    第2 項之販賣第二級毒品罪嫌云云，無非以證人黃浩軍、徐
    禎元及高勤智之證詞，及監聽錄音帶、雙向通聯紀錄等件為
    據。惟被告除坦承上開販賣甲基安非他命予黃浩軍2 次外，
    否認有其他販賣第二級毒品甲基安非他命之犯行。惟訊據被
    告陸依齡均堅決否認有何此部分販賣第二級毒品行為，辯稱
    ：伊與高勤智是合資購買甲基安非他命，並非販賣云云。
  (三)按新修正刑事訴訟法第154 條證據裁判主義之規定，乃揭櫫
    國際公認之刑事訴訟無罪推定原則，為修正刑事訴訟法保障
    被告人權之重要指標，法院自應嚴守此一原則，在檢察官所
    舉證據及法院依法定職權調查所得之證據，足以證明被告有
    罪之前，自應推定其無罪。若所得證據其為訴訟上之證明，
    尚未達於通常一般人均不致有所懷疑，而得確信其為真實之
    程度者，自不能為有罪之認定，此為上開無罪推定原則之當
    然闡釋，自不能因犯罪之調查難易不同而有異，其理甚明。
    又施用毒品者所稱其向某人買受毒品之指證，不得作為有罪
    判決之唯一證據，仍須調查其他必要之證據，以察其是否與
    事實相符，為本院歷年來之見解，良以毒品買受者之指證，
    其憑信性於通常一般人已有所懷疑，尚難確信其為真實。況
    依毒品危害防制條例第17條之規定，其供出毒品來源而破獲
    者，復得減輕其刑，則其指證之真實性猶有疑慮，是施用毒
    品者之指證，其真實性有待其他必要證據加以補強。茲所謂
    必要之補強證據，固不以證明販賣毒品犯罪構成要件之全部
    事實為必要，但以與施用者之指證具有相當之關聯性為前提
    ，其經與施用者之指證綜合判斷，已達於通常一般人均不致
    有所懷疑，而得確信施用者之指證為真實者，始得為有罪之
    認定，此為無罪推定原則之必然推演（最高法院93年度台上
    字第6750號判決意旨參照）。
  (四)經查：
  1.證人黃浩軍雖於偵查中證稱，95年4 月至6 月間，向被告購
    買多次甲基安非他命，然經檢察官依法對證人黃浩軍所持用
    之0000000000號行動電話核發95年4 月28日起至95年6 月23
    日止通訊監察書予以監聽，由監聽譯文（見警A 卷第58頁至
    第61頁）觀之，僅95年5 月14日、95年5 月25日之購買甲基
    安非他命之犯行足以明確認定，另95年5 月16日之通話內容
    ，2 者係討論「東西」的品質，尚難認已有價購「甲基安非
    他命」合意；95年5 月24日、95年5 月26日17時22分、95年
    5 月28日之通話內容，亦未論及買賣之數量、價格；95年5
    月26日22時11分、同日22時14分、95年5 月30日、95年6 月
    1 日之通話內容，均未明確有販賣毒品之犯行；95年5 月27
    日之通話，係先由「阿豪」之人與證人黃浩軍聯絡，且由通
    話內容中可知，被告叫不起來，「阿豪」之人表示願意先出
    售4 錢之甲基安非他命，則該日縱有販賣之事實，已難認係
    被告所為。又被告於本院本審審理時雖供承：大約販賣甲基
    安非他命予黃浩軍3 次左右，伊記不起來等語（本院本審卷
    第221 頁），惟其對販賣次數既未能明確記憶，參酌其於本
    院本審準備程序係自白承認原審認定之販賣予黃浩軍之犯行
    ，即販賣2 次，及上開通訊監察譯文，仍應認定其販賣予黃
    浩軍2 次。觀諸該監聽譯文，尚難認被告除前開論罪科刑部
    分外，有其他販賣第二級毒品甲基安非他命予黃浩軍之犯行
    。
  2.又證人高勤智於95年9 月5 日警詢時證稱：伊所施用之安非
    他命係於1 個月前在尚美保齡球館以2 千元向綽號「170 」
    女子（指被告）購買，共向被告購買7 、8 次毒品云云（偵
    A 卷第60、61頁），惟其於同年10月24日檢察事務官詢問時
    即改稱：「安非他命是我向陸依齡買的，毒品1 小包1 千元
    ，我向她買過2 、3 次，警詢實在」云云（偵A 卷第97-98
    頁，雖無證據能力，惟僅係彈劾其證言憑信使用）；並於原
    審審理中先稱：伊與被告一起向別人拿過2 、3 次。伊警詢
    雖陳述向被告購買7 、8 次，但應以偵查中所稱2 、3 次較
    為實在，不是購買，是合資一起去拿；又稱：「（合資購買
    毒品的時間？）被查獲前約4 、5 月份，與被告合買1 、2
    次云云」（原審卷第129 、130 頁），則就其向被告購買毒
    品之次數部分，因記憶有限，指訴前後已然不一。而被告於
    本院審理中，亦僅坦認有於95年4 月間與高勤智合資購買毒
    品1 次之行為，堅決否認有其他交付毒品予高勤智之行為（
    本院卷第49頁），稽諸卷內固有0000000000電話於95年4 月
    17日之通訊監察譯文，似與高勤智（「阿志」）有通聯紀錄
    ，惟高勤智通話之對象係「豆子」（偵A 卷第64頁），惟證
    人徐禎元於警詢已證稱「豆子」並非被告等語（偵A 卷第71
    頁），被告更供稱「豆子」係徐禎元云云（偵A 卷第77頁）
    ，尚難僅憑該通訊譯文認定被告於95年4 月間有另次之毒品
    交易行為。再遍查卷內，除前揭施用毒品者之指訴外，檢察
    官並未提出其他必要證據，以證明被告確於95年4 月間某日
    起至同年8 月間某日止，除前揭事實二之(一)即95年4 月24日
    犯行外，另有販賣第二級毒品甲基安非他命予高勤智之犯行
    ，依無罪推定原則，自不能為被告此部分犯行之認定。
  3.至被告被訴於95年6 月間某日，在其住處1 樓，以500 元之
    價格，販賣甲基安非他命於徐禎元部份，證人徐禎元於警詢
    中雖證稱「被告有賣我1 次安非他命毒品，我拿了500 元給
    他」等語，但又證稱：「95年8 月1 日我先打電話給陸依齡
    ，要買500 元安非他命的毒品，‧‧‧‧，因為我的錢太少
    了，陸依齡就拿安非他命請我吃。」（見偵A 卷第71頁），
    足見500 元之安非他命在交易上屬於少量，被告陸依齡認為
    太少，乾脆請證人徐禎元施用而未取其金錢，則證人徐禎元
    以500 元代價向被告取得1 次安非他命毒品，縱有其事，既
    無從得知其交付於徐禎元安非他命之重量，尚難即認為被告
    有營利之意圖。更何況證人徐禎元於本院審理中到庭證稱：
    「（筆錄第4 頁筆錄記載，因為你不是很有錢，通常陸依齡
    都請我吃安非他命，大約共4 、5 次，大約3 個月前他有賣
    1 次安非他命毒品，我拿了500 元給他，這實在嗎？那地方
    不實在？）這不實在，這500 元是等於我跟她一起去拿，因
    為我不是很有錢，我自己想這麼1 個主意，如果她要去拿，
    我提供少許的錢給她跟她一起買，結果這次我也沒有過去。
    」，「（這次你實際上有拿錢給被告？）沒有，因為覺得很
    丟臉所以沒有過去。」（見本院上訴審96年11月22日審判筆
    錄），否認曾向被告購買安非他命，此外又無監聽紀錄可資
    佐證，尚不能僅憑證人徐禎元於警詢中之片面陳述，遽為被
    告陸依齡不利之認定，此部分尚難認被告有販賣第二級毒品
    於徐禎元之犯行。
  (五)綜上所述，公訴意旨所指上開被告犯罪事實，自屬不能證明
    ，惟因檢察官認上開部分與前開經論罪科刑之部分，有刑法
    修正前規定連續犯之裁判上一罪之關係，爰不另為無罪之諭
    知。
七、另被告被訴轉讓第二級毒品甲基安非他命部分，業經本院上
    訴審判處有期徒刑1 年2 月，減為有期徒刑7 月，經最高法
    院判決上訴駁回確定，不再論列，附此敘明。
據上論結，應依刑事訴訟法第369 條第1 項前段、第364 條、第
299 條第1 項前段，修正後毒品危害防制條例第4 條第2 項、第
17條第1 項、第19條第1 項，刑法第2 條第1 項、第11條、第38
條第1 項第2 款、95年7 月1 日修正施行前刑法第56條，刑法第
47條第1 項，判決如主文。
本案經檢察官陳宗吟到庭執行職務。
中    華    民    國    100   年    4     月    19    日
                  刑事第七庭    審判長法  官  莊飛宗
                                      法  官  謝宏宗
                                      法  官  蔡廣昇
以上正本證明與原本無異。
如不服本判決應於收受本判決後10日內向本院提出上訴書狀，其
未敘述上訴理由者，並得於提起上訴後10日內向本院補提理由書
狀（均須按他造當事人之人數附繕本）「切勿逕送上級法院」。
中    華    民    國   100    年    4     月    19    日
                                      書記官  曾允志
附錄本判決論罪科刑法條：
修正前毒品危害防制條例第4條第2項
製造、運輸、販賣第二級毒品者，處無期徒刑或7 年以上有期徒
刑，得併科新臺幣7 百萬元以下罰金。